【裁判字號】    94,訴,1104
【裁判日期】    950112
【裁判案由】    違反槍砲彈藥刀械管制條例
【裁判全文】
臺灣臺南地方法院刑事判決              94年度訴字第1104號
公  訴  人  臺灣臺南地方法院檢察署檢察官
被      告  丙○○
                    現於另案臺灣臺南監獄執行中
上列被告因違反槍砲彈藥刀械管制條例案件，經檢察官提起公訴
（94年度偵字第5455號），本院判決如下：
    主  文
丙○○無罪。
    理  由
一、公訴意旨略以：被告丙○○於民國八十三年十間某日，在桃
    園縣復興鄉霞雲坪「鑫谷砂石場」旁保養廠附近撿拾具有殺
    傷力之瓦斯槍一把（槍枝管制編號0000000000）後，即未經
    許可而無故持有，並藏放在其所經營與該砂石場緊臨之保養
    廠內。於八十四年九月間，丙○○因經營不善，將該保養廠
    頂讓予甲○○（另案由臺灣雲林地方法院檢察署偵辦），甲○○於接手經營後，即將廠房內之器具搬至雲林縣麥寮鄉三
    盛村中山五二之七號住處。並於九十三年五月間某日，通知
    丙○○之子丁○○（另案經臺灣臺中地方法院檢察署檢察官
    提起公訴）前去取回，丁○○即將該瓦斯槍放在其位於臺中
    市○○區○○路十七巷十八弄二五之一號居處。嗣於九十三
    年八月三十日十五時十分許，丁○○因另犯竊盜案件，為警
    當場查獲，經帶同員警至前開居處而為警查悉，並扣得該把
    瓦斯槍。因認被告丙○○涉犯修正前槍砲彈藥刀械管制條例
    第八條第四項未經許可持有具殺傷力之瓦斯槍罪嫌。
二、按犯罪事實應依證據認定之，無證據不得認定犯罪事實；又
    不能證明被告犯罪者，應諭知無罪之判決，刑事訴訟法第一
    百五十四條第二項、第三百零一條第一項分別定有明文。又
    刑事訴訟法上所謂認定犯罪事實之證據，係指足以認定被告
    確有犯罪行為之積極證據而言，該項證據自須適合於被告犯
    罪事實之認定，始得採為斷罪資料；認定犯罪事實所憑之證
    據，無論係直接證據或間接證據，其為訴訟上之證明，須於
    通常一般之人均不致有所懷疑，而得確信其為真實之程度者
    ，始得據為有罪之認定，倘其證明尚未達到此一程度，而有
    合理之懷疑存在，復無其他調查途徑可尋，法院即應為無罪
    之判決，最高法院二十九年上字第三一０五號、七十六年台
    上字第四九八六號分別著有判例可資參照。
三、本件公訴人認被告丙○○涉犯前揭槍砲彈藥刀械管制條例等
    罪嫌，無非係以上開事實業據證人丁○○、甲○○證述在卷
    ，並有電話譯文一份等證據為其所憑論據。訊之被告固坦承
    伊曾經於八十三年十月間，在桃園縣復興鄉霞雲坪「鑫谷砂
    石場」旁保養廠附近，撿拾槍枝一把，惟堅詞否認有何上揭
    公訴人指訴之違反槍砲彈藥刀械管制條例等犯行，並辯稱：
    伊當時接手經營保養廠先行整地時，曾看到一把槍枝，隨即
    將該槍棄置於砂石場管理室牆邊空地上，並未持有系爭槍枝
    ；當時看到的槍枝並無裝置瓦斯鋼瓶，與扣案之槍枝有所不
    同等語。
四、經查：
  (一)被告與證人甲○○妻劉淑華對話錄音帶之譯文之證據能力部
    分：
    按自始為證明目的而錄製或間接偶然因素而錄製之影音證據
    ，如錄音帶，如具備證據關連性、調查必要性及調查可能性
    ，且系爭錄音證據又非違法取得或有其他重大原因而禁止使
    用者，並經法院以勘驗之程序播放該錄音帶，以五官知覺（
    聽覺、視覺）來探求其所蘊藏之內容，即屬合法的調查證據
    方法。經查，上開錄音帶係屬為私人間對話而間接偶然錄製
    ，又非重大不法取得或違法取得，並經本院依刑事訴訟法第
    一百六十五條之一第二項規定，當庭勘驗以探求錄音帶證據
    意思內容，且使被告當庭辨認，即有證據能力，合先敘明。
  (二)被告是否有持有系爭具有殺傷力之瓦斯槍枝：
  1.警方於九十三年八月三十日十五時十分許，丁○○因另犯竊
    盜案件，為警當場查獲，經帶同員警至前開居處而扣得系爭
    瓦斯槍一支，上開瓦斯槍經送內政部警政署刑事警察局以性
    能檢驗法、動能測試法檢驗，鑑驗結果認：送鑑瓦斯槍一支
    （槍枝管制編號0000000000），認係空氣長槍，以外接高壓
    鋼珠瓶內氣體為發射動力，經裝填直徑6mm、重量0.88ｇ鋼
    珠，實際試射三次，其鋼珠速度為160、161、163公尺／秒
    ，換算其動能為11.3、11.4、11.7焦耳，其單位面積動能分
    別為39.8、40.3、41.4焦耳／平方公分；又依日本科學警察
    研究所之研究結果，彈丸單位面積動能達20焦耳／平方公分
    ，則足以穿入人體皮肉層；該局對活豬作射擊測試結果，彈
    丸單位面積動能達24焦耳／平方公分，則足以穿入豬隻皮肉
    層等節，有該局九十三年十月二十日刑鑑字第０九三０二０
    九七七八號槍彈鑑定書可稽，應認系爭瓦斯槍即具有殺傷力
    ，先予敘明。
  2.證人甲○○於本院審理時，具結證稱：「（被告是否有將設
    備點交給你？）沒有，當時我接手保養廠時，只剩下空壓機
    ，其他都空空的」、「丁○○是在九十三年自己去我麥寮家
    中倉庫拿的‧‧‧我在八十四年十一月份要回麥寮時，我在
    鑫谷砂石場打包時，丁○○拿出一把瓦斯槍，說這是他爸爸
    的，就把那把槍帶回麥寮」、「（被告）在查獲之前都沒有
    提過（系爭瓦斯槍）」、「（被告離開保養廠後是否與你聯
    絡表示請你保管遺留物品？）在這件事之前，被告都沒有與
    我聯絡」等語，核與證人丁○○於偵查中供述情節大致相符
    ，足見被告離開鑫谷砂石場旁之保養廠時，並無保有遺留於
    該保養廠物品之意思。
  3.證人丁○○雖於偵查中供述：系爭槍枝是伊在麥寮向甲○○
    拿的，那是伊父親丙○○的東西云云，惟證人甲○○於本院
    審理時又證述：「他（丁○○）只有說是他爸爸的，沒有提
    過（這把槍）怎麼來的」等語，則證人丁○○、甲○○並未
    確實指陳系爭槍枝究竟如何取得、是否為被告持有並交付等
    節。是以，被告辯稱：伊接手經營保養廠先行整地時，曾看
    到一把槍枝，當時有拿給丁○○看，並告以該槍枝應該是山
    地人留下的槍枝，隨即將該槍放在外面等語，尚非全不可採
    信。則被告既將所發現之瓦斯槍置放於屋外，而非藏放於屋
    內，其於發現當時，有無將槍移入自己實力支配之下之「持
    有」故意，已非無疑。況被告事後因故遷離保養廠時，廠內
    材料、設備搬遷一空，僅留一部空壓機及本件之槍枝乙節，
    業據證人甲○○到場證述屬實，益見被告自發現該槍枝迄至
    搬離桃園保養廠止，對本件之瓦斯槍，並無持有故意。
  4.次查，證人甲○○於偵查中供述：「（你拿回來時，用何物
    把槍包起來的？）我沒有包起來，我記得那時僅有木頭的槍
    桿子而已」等語，則被告辯稱：當時看到的槍枝並無裝置瓦
    斯鋼瓶，與扣案之槍枝有所不同等語，堪可採信。參以系爭
    空氣長槍，係以外接高壓鋼珠瓶內氣體為發射動力，有上開
    槍彈鑑定書乙份可憑，因此，被告縱使於八十三年間拾獲一
    把槍枝並有持有之事實，然該槍枝既無證據證明當時有無配
    置瓦斯鋼瓶，亦即該槍枝是否具有殺傷力乙節，既無從以九
    十三年八月間查獲當時具有殺傷力逕行推斷，依罪疑惟輕之
    法理，即應認被告於八十三年拾獲之槍枝並無殺傷力，縱被
    告確有持有該把槍枝之事實，亦與修正前槍砲彈藥刀械管制
    條例第八條第四項未經許可持有具殺傷力之瓦斯槍罪之構成
    要件不該當。
  5.基上，依得證人甲○○於本院審理時具結之證言及證人丁○○於偵查中供述內容，均無具體指陳系爭槍枝為被告持有並
    交付。縱公訴人以被告與證人甲○○妻劉淑華對話電話錄音
    帶譯文，間接證明被告確實於八十三年間持有槍枝一把，惟
    並無證據證明被告於八十三年間持有拾獲之槍枝係配置瓦斯
    鋼瓶，具有殺傷力之瓦斯槍，依罪疑惟輕之法理，即應認被
    告於八十三年拾獲之槍枝並無殺傷力。
五、綜上所述，尚難僅據證人甲○○、丁○○於偵查中之供述，
    以及扣案等物即遽入人罪。是公訴意旨所據積極證據所為之
    證明並未達到於通常之人均不致有所懷疑，而得確信其為真
    實之程度，故不能遽為被告丙○○有罪之判斷。此外，復查
    無其他積極證據足資認定被告丙○○有公訴人指訴之上開違
    反槍砲彈藥刀械管制條例等犯行，揆諸前述規定，既不能證
    明被告丙○○犯罪，自應諭知無罪之判決。
據上論斷，應依刑事訴訟法第三百零一條第一項，判決如主文。
本案經檢察官乙○○到庭執行職務。
中    華    民    國    95    年    1    月    12    日
                  刑事第三庭    審判長法  官  陳振謙
                                      法  官  鍾邦久
                                      法  官  王慧娟
以上正本證明與原本無異。
如不服本判決，應於判決送達後10日內，向本院提出上訴狀。
                                      書記官  黃淑櫻
中    華    民    國    95    年    1    月    12    日


司法院資訊處製作；財團法人民間司法改革基金會備份。
